臺灣新竹地方法院民事判決　　　　　　 96年度訴更一字第1號
原　　　告　丙○○
訴訟代理人　苗繼業律師
　　　　　　吳世敏律師
被　　　告　師善堂
法定代理人　丁○○
受訴訟告知　甲○○○○○
人
法定代理人　乙○○○
訴訟代理人　王志陽律師
上列當事人間確認信徒會議決議無效事件，原告對於中華民國95
年9月4日本院94年度訴字第524號判決提起上訴，經臺灣高等法
院第一次發回更審，本院於民國96年7月19日言詞辯論終結，判
決如下：
    主      文
原告之訴駁回。
訴訟費用由原告負擔。
    事實及理由
一、原告起訴主張：原告係被告師善堂之信徒，被告於民國（下
    同）68年10月27日並未召開信徒大會，前任管理人黃捷發私
    心自用，以虛偽造假之信徒大會會議紀錄，將坐落新竹縣北
    埔鄉○○段內大坪小段36之371地號、同小段36之372地號、
    同小段36之73地號等3筆土地（下稱系爭土地）以買賣為由
    先後移轉登記予受訴訟告知人即甲○○○○○。惟前開信徒
    大會實際並未召開，此由本院向新竹縣竹東地政事務所調閱
    之系爭土地登記資料及原告於94年下半年間訪查相關證人即
    陳石富、陳石欽、馮月娥等人後，得知渠等均未見開會之委
    託書，且會議紀錄中之簽名均係訴外人林西竺所為，另該次
    會議主席為訴外人甘玉燕妹，而非當時之管理人黃捷發，故
    該次會議之召開應屬無效，為此起訴請求確認被告於68年10
    月27日召開之信徒大會會議之決議無效等語。
二、被告則以：本件年代久遠，當時會議現法定代理人並未參與
    ，原告不應起訴等語，資為抗辯。
三、按民事訴訟法第247條第1項前段規定，確認之訴非原告有即
    受確認判決之法律上利益者，不得提起。所謂即受確認判決
    之法律上利益，係指法律關係之存否不明確，原告主觀上認
    其在法律上之地位有不安之狀態存在，且此種不安之狀態，
    能以確認判決將之除去者而言，若被告對原告主張之法律關
    係，自始無爭執，即法律關係之存否並無不明確之情形，尚
    不能謂原告有即受確認判決之法律上利益，最高法院70年度
    台上字第2792號判決足參。
四、經查：
（一）本件原告起訴所主張之事實，係主張被告師善堂之前任管
      理人黃捷發於68年10月27日未召開信徒大會而偽造信徒大
      會會議記錄，將系爭土地以買賣為由先後移轉登記予受訴
      訟告知人甲○○○○○，為此請求確認68年10月27日被告
      師善堂信徒大會會議決議無效云云。惟查，原告丙○○前
      為師善堂之管理人，並於84年間以師善堂法定代理人身分
      訴請受訴訟告知人甲○○○○○塗銷系爭土地所有權移轉
      登記，理由有二：其一，師善堂移轉系爭土地時未經所屬
      之中國佛教會台灣省新竹縣支會決議，有違民法第71條前
      段規定；其二：師善堂當時並未召開信徒大會，「師善堂
      信徒大會會議紀錄」係當時管理人黃捷發與甲○○○○○
      通謀虛偽意思表示而偽造。經本院84年度訴字第1039號判
      決駁回後，本件被告提起上訴，經臺灣高等法院85年度上
      字第1118號駁回上訴，被告復上訴最高法院，經最高法院
      86年度台上字第2207號廢棄發回更審，臺灣高等法院即以
      87年度上更（一）字第100號判決甲○○○○○應塗銷系
      爭土地所有權移轉登記確定，本件被告並按原確定判決辦
      畢回復所有權登記。惟按原確定判決係以該移轉登記行為
      未經監督寺廟條例第8條規定，經所屬教會決議，僅由被
      告信徒大會決議及主管機關許可，故依民法第71條為無效
      。受告知訴訟人甲○○○○○以上開條例之規定違憲而聲
      請大法官解釋，經司法院大法官會議作成釋字第573號解
      釋，宣示監督寺廟條例第8條規定違憲，受告知訴訟人甲
      ○○○○○據此聲請再審，嗣經臺灣高等法院93年度再字
      第23號判決該院87年度上更（一）字第100號確定判決關
      於廢棄第一審判決並命再審原告（即受告知訴訟人甲○○
      ○○○）塗銷所有權移轉登記及命負擔訴訟費用部分廢棄
      。右廢棄部分再審被告（即本件被告）之第二審上訴駁回
      。嗣被告對該判決提起第三審上訴亦遭駁回而確定。有各
      該判決書在卷可稽（94年度訴字第524號卷第52至97頁）
      。
（二）查本件原告丙○○起訴主張確認信徒大會決議無效，而丙
      ○○代表師善堂起訴之前揭本院84年度訴字第1039號訴訟
      ，亦一再主張被告於68年10月27日召開之信徒大會會議決
      議無效，再者，被告於臺灣高等法院95年度上字第867號
      具狀答辯，對被告68年10月27日之信徒大會會議確未由召
      集權人即當時之管理人黃捷發召開亦不爭執（見該卷第36
      頁），於本院96年7月19日言詞辯論時亦自認前開會議召
      集程序不合法等語，顯見兩造就此立場一致，並無爭執，
      是其法律關係之存否兩造之間並無爭議，原告對被告提起
      本件訴訟，顯無確認判決之法律上利益。縱本件信徒大會
      決議有效與否，致原告私法上之地位有受侵害之危險，然
      原告僅對被告提起確認信徒大會決議無效之訴，其判決效
      力無從及於受告知訴訟人甲○○○○○，此項危險非以對
      被告之確認判決所得除去，自不能認為其有即受確認判決
      之法律上利益。
五、綜上，本件原告請求確認被告於68年10月27日召開之信徒大
    會會議之決議無效，並無確認利益，是其訴為無理由，不應
    准許。
六、本件事證已臻明確，兩造其餘攻擊防禦方法及所提之證據，
    均經本院審酌後，認對判決結果不生影響，爰無庸一一論述
    ，併予敘明。
七、結論：原告之訴為無理由，依民事訴訟法第78條，判決如主
    文。
中　　華　　民　　國　　96　　年　　8　　月　  　7　　日
                  民事第二庭    法　官　楊明箴
以上正本係照原本作成。
如對本判決上訴，須於判決送達後20日內向本院提出上訴狀。
中　　華　　民　　國　　96　　年　　8　　月　  　7　　日
                                書記官　龔紀亞
